【裁判字號】    99,易,22
【裁判日期】    990406
【裁判案由】    恐嚇取財
【裁判全文】
臺灣桃園地方法院刑事判決                99年度易字第22號
公  訴  人  臺灣桃園地方法院檢察署檢察官
被      告  丙○○
上列被告因恐嚇取財案件，經檢察官提起公訴（98年度偵字第17
793號），本院判決如下：
    主  文
丙○○意圖為自己不法之所有，以恐嚇使人將本人之物交付，累
犯，處有期徒刑柒月。
    事  實
一、丙○○前於民國94年間因施用第二級毒品案件，經本院以95
    年度簡字第97號判決，判處有期徒刑4月確定，嗣於同95年8
    月15日易科罰金執行完畢；又於95年間因施用施用第二級毒
    品案件，經臺灣臺中地方法院以95年度易字第3349號判決，
    判處有期徒刑6月確定，俟於96年7月25日易科罰金執行完畢
    ；復於96年間因施用第二級毒品案件，繼經本院以96年度審
    訴字1424號判決，判處有期徒刑4月確定，甫於97年7月17日
    易科罰金執行完畢。詎丙○○猶不知悔改，緣其於98年4、5
    月間經友人黃景揚介紹，為甲○○物色中古汽車，竟意圖為
    自己不法之所有，而基於恐嚇取財之犯意，於98年5月4日上
    午，假以看車為由，邀約甲○○於同日中午12時許至桃園縣
    桃園市○○路801 號不詳洗車廠之休息室，向甲○○恫稱：
    伊已用自己汽車去當舖質借新臺幣（下同）5萬元，訂下BMW
    廠牌之自用小客車1輛，不管是否購買，要拿5萬元出來，如
    今日不把事情處理好就別想離開，並要將甲○○所騎乘之機
    車砸掉，還要將之帶到山上埋掉，且要求甲○○父親立刻送
    錢過來等語，致甲○○心生畏懼，當場以電話告知其父乙○○上情，丙○○遂承前恐嚇取財犯意，向乙○○嚇稱：今日
    一定要拿錢出來處理，不然甲○○沒有辦法回去等語，致乙○○心生畏懼而同意購買該車，並約定在桃園縣桃園市○○
    路168號敏盛醫院前，交付丙○○購車之款項8萬元，嗣乙○○乃依約於同日下午3時許，在上址將現款8萬元交給丙○○
    ，丙○○始讓乙○○偕同甲○○離去。但丙○○欲求不滿，
    再於同日晚間8時30分許去電甲○○，訛稱尚需給付尾款4萬
    5,000元云云，甲○○始覺受騙而報警處理。
二、案經桃園縣政府警察局桃園分局報請臺灣桃園地方法院檢察
    署檢察官偵查起訴。
    理  由
一、證據能力部分：
  (一)按被告之自白，非出於強暴、脅迫、利誘、詐欺、疲勞訊問
    、違法羈押或其他不正之方法，且與事實相符者，得為證據
    ；被告陳述其自白係出於不正之方法者，應先於其他事證而
    為調查，該自白如係經檢察官提出者，法院應命檢察官就自
    白之出於自由意志，指出證明之方法，刑事訴訟法第156 條
    第1項、第3項定有明文。準此，被告丙○○對檢察官所提其
    於警詢時、偵查中不利於己之供述（見臺灣桃園地方法院檢
    察署98年度偵字第17793 號偵查卷第4頁至第8頁、第84頁至
    第86頁），證據能力並無意見，復本院亦查無有何顯然不正
    之方法取得情事，而悖於其自由意志，是被告前開不利於己
    供述得為證據。
  (二)再按被告以外之人於審判外之陳述雖不符刑事訴訟法第 159
    條之1至之4規定，而經當事人於審判程序同意作為證據，法
    院審酌該言詞陳述或書面陳述作成時之情況，認為適當者，
    亦得為證據；當事人、代理人或辯護人於法院調查證據時，
    知有刑事訴訟法第159條第1項不得為證據之情形，而未於言
    詞辯論終結前聲明異議者，視為有前項之同意，同法第 159
    條之5 定有明文。又該條立法意旨在於傳聞證據未經當事人
    之反對詰問予以核實，原則上先予排除，惟若當事人已放棄
    反對詰問權，於審判程序中表明同意該等傳聞證據可作為證
    據；或於言詞辯論終結前未聲明異議，基於尊重當事人對傳
    聞證據之處分權，及證據資料愈豐富，愈有助於真實發見之
    理念，且強化言詞辯論主義，使訴訟程序得以順暢進行，上
    開傳聞證據亦均具有證據能力。準此，被告對檢察官提出之
    證人即被害人甲○○、乙○○，及證人黃景揚於警詢時及偵
    查中之陳述（見同上偵查卷第18頁至第24頁、第86頁至第91
    頁），均同意有證據能力，復本院認其作成之情形並無不當
    情形，經審酌後認為適當，故渠等證人前開審判外之陳述亦
    得為證據。
  (三)另門號0000-000-000號、0000-000-000號、0000-000-000號
    、0000-000-000號行動電話、00-000-0000 號室內電話電信
    資料查詢表、通聯紀錄等（見同上偵查卷第30頁至第82頁）
    ，均與本案事實具有自然關聯性，復屬書證性質，且查無事
    證足認有違背法定程序或經偽造、變造所取得之情事，是堪
    認有證據能力。
二、訊據被告丙○○固對其前曾經友人黃景揚介紹，而代被害人
    甲○○物色中古汽車，嗣以此為由自被害人父親乙○○處收
    受8 萬元等情坦認無訛，惟矢口否認有何恐嚇取財犯行，辯
    稱：伊確有代甲○○向車商訂購中古車，並交付5 萬元定金
    與車商，而係甲○○嗣後反悔不買，經聯繫後由乙○○先付
    給伊定金8 萬元，期間伊並無對甲○○、乙○○有何恐嚇、
    妨害自由之行為，更無恐嚇取財犯行云云。然查：
  (一)按證據由法院自由判斷，故證人之證言縱令先後未盡相符，
    但法院本於審理所得之心證，就其證言一部分認為確實可信
    予以採取，原非法所不許，最高法院46年台上字第1155號著
    有判例可資參照。復按被告、共犯或其他共同被告之自白，
    及證人之證詞，均屬供述證據之一種，而供述證據具有其特
    殊性，與物證或文書證據具有客觀性及不變性並不相同；蓋
    人類對於事物之注意及觀察，有其能力上之限制，未必如攝
    影機或照相機般，對所發生或經歷的事實能機械式無誤地捕
    捉，亦未必能洞悉事實發生過程之每一細節及全貌；且常人
    對於過往事物之記憶，隨時日之間隔而漸趨模糊或失真，自
    難期其如錄影重播般地將過往事物之原貌完全呈現；此外，
    因個人教育程度、生活經驗、語言習慣之不同，其表達意思
    之能力與方式，亦易產生差異；故供述證據每因個人觀察角
    度、記憶能力、表達能力、誠實意願、嚴謹程度及利害關係
    之不同，而有對相同事物異其供述之情形發生，而其歧異之
    原因，未必絕對係出於虛偽所致；另證人之證詞，前後雖稍
    有參差或矛盾，事實審非不可本於經驗法則，斟酌其他情形
    ，作合理之比較，定其取捨；即供述證據，關於基本事實之
    陳述，果與真實性無礙而認為真實者，仍非不得予以採信，
    非謂一有不符或矛盾，即認其全部為不足取，最高法院92年
    度台上字第4387號、91年度台上字第5742號判決意旨均可資
    參照。
  (二)準此，上揭犯罪事實，業據證人即被害人甲○○、乙○○，
    及證人黃景揚於警詢時、偵查中證述綦詳（見臺灣桃園地方
    法院檢察署98年度偵字第17793 號偵查卷第18頁至第24頁、
    第86頁至第91頁），復有門號0000-000-000號、0000-000-0
    00號、0000-000-000號、0000-000-000號行動電話、00-000
    -0000 號室內電話電信資料查詢表、通聯紀錄等在卷可稽（
    見同上偵查卷第30頁至第82頁），堪認屬實。復且，參酌證
    人即被害人甲○○前於警詢時指稱：伊最近本擬購車，遂經
    同學介紹丙○○代為尋找中古車，俟於98年5月4日上午10時
    許，邀約至桃園縣桃園市○○路801 號見面談論買車乙事，
    到場時即表示業已代訂1 部汽車，然伊事先並未同意亦不知
    情，且稱10萬元辦到好，但要求先給付定金，倘不購買另要
    賠償5 萬元否則不得離開，更要將伊所騎乘之機車砸毀並帶
    至山上埋掉，復要伊父親送錢過來，伊乃去電父親乙○○告
    知此節，而丙○○即拿走電話向伊父親表示若於今日不交付
    金錢，伊即無法回家，遂相約於同日下午3 時許，在桃園縣
    桃園市○○路168號敏盛醫院前，經父親交付8萬元後伊始得
    離開，然於同日晚間8 時30分許，丙○○另來電表示尚欠燃
    料稅、牌照稅、過戶規費等尾款4萬5,000元未付，伊始驚覺
    受騙等語（見同上偵查卷第18頁至第20頁）；又於偵查中結
    稱：伊祇口頭與丙○○訂車，金額約10萬元，然俟看見實車
    後方確答是否購買，故未決定購買與否，嗣丙○○於98年 5
    月4 日來電表示另有較便宜之汽車待售，遂相約至桃園縣桃
    園市○○路801 號旁之洗車廠看車，但伊當日並未看見汽車
    ，僅丙○○表示業已己身汽車質當5 萬元，不論是否購買均
    應交付5 萬元，伊被丙○○行為嚇到而去電父親，該時丙○○講話口氣很兇，復要父親先給付8 萬元，且丙○○並向伊
    恫嚇不把事情處理好，就要將伊機車砸毀，另要帶至山上埋
    掉，後伊父親在敏盛醫院前依約交付8 萬元與丙○○，嗣丙○○始讓伊返回洗車廠騎乘機車離開等語（見同上偵查卷第
    86頁至第89頁）。是由此觀之，被害人甲○○固經友人居中
    介紹而委託被告代為尋覓合適之中古車，惟實際上渠等並無
    購車合意，反係被告藉此機會向被害人甲○○以言語恫嚇，
    命被害人乙○○交付8 萬元，該金錢之交付顯無何法律上原
    因存在，被告意圖為自己不法之所有而為恐嚇取財之行為，
    至為明確。
  (三)再者，見諸證人即被害人乙○○前於警詢時陳稱：伊係於98
    年5月4日下午1 時30分許接獲甲○○電話，表示現在桃園縣
    桃園市某處，因買賣中古車糾紛而遭限制自由不得離去，隨
    後該名男子（即被告）持以電話向伊表示今日一定要拿8 萬
    元來解決此事，俟尾款2萬元於翌日（5日）過戶時一併付清
    ，總額為10萬元，倘今日無法解決便要讓伊兒子消失，伊乃
    依指示相約於同日下午3 時許在敏盛醫院前交錢，嗣該名男
    子始表示伊兒子可以離去，惟於同日晚間8 時30分許復又接
    獲該名男子來電，表示尚餘尾款4萬5,000元，但伊兒子自始
    自終均未看見該輛中古車，故驚覺受騙而報警處理等語（見
    同上偵查卷第21頁至第22頁）；另於偵查中證稱：甲○○於
    98年5月4日來電表示遭人押著，要伊準備錢方得離去，嗣由
    丙○○接聽電話告以因買賣汽車未遇甲○○，現在遇到故要
    於今日拿出10萬元解決此事，否則伊兒子無法回家，當時伊
    感覺很緊張，遂趕快去籌錢，並相約在敏盛醫院前見面交付
    8 萬元與丙○○等語（見同上偵查卷第89頁至第90頁）。綜
    合上情，證人即被害人乙○○所述案情經過與證人即被害人
    甲○○指述情節互核無訛，此節亦與證人黃景揚於警詢時、
    偵查中證述介紹被告與被害人甲○○認識之經過相符（見同
    上偵查卷第23頁至第24頁、第90頁至第91頁），經勾稽門號
    0000-000-000號、0000-000-000號、0000-000-000號、0000
    -000-000號行動電話、00-000-0000 號室內電話電信資料查
    詢表、通聯紀錄（見同上偵查卷第30頁至第82頁），亦有相
    符之通聯情事存在，在在已足擔保證人即被害人甲○○、乙○○證述之真實性，益徵被告確有本案恐嚇取財行為，殆無
    疑義。
  (四)至於，被告徒以前詞為辯，但查，質以被告前於警詢時供稱
    ：伊係於98年4 月27日應甲○○之託代為購車，並稱下星期
    即會給付定金及尾款，惟事後不見人影，嗣於同年5月4日伊
    撥電聯絡上甲○○，遂相約於同日中午見面，並當面同意購
    買汽車，過1 小時餘再由乙○○攜帶10萬元前來，伊祇先拿
    取前款8萬元，餘2萬元俟過戶後再行付款即可，後於同日晚
    間9 時許去電甲○○，告以因證件不齊無法辦理過戶程序，
    另表示因伊手頭不方便可否先行給付尾款，對談內容要無恫
    嚇倘今日不將事情處理好，便要把甲○○機車砸毀並帶至山
    上埋掉等話語云云（見同上偵查卷第4頁至第8頁）；再於偵
    查中辯稱：伊前於98年4、5月間與甲○○商談買車乙事，因
    第1 部車不喜歡遂相約看另輛車，然甲○○即表示不用看車
    全權委託伊訂車，伊有報價10萬元並得甲○○之同意，嗣伊
    便先給付5 萬元定金代為購車，俟於同年5月4日始聯繫上甲○○詢問是否仍要購車，經甲○○與乙○○聯繫同意購車，
    當日下午乙○○便帶10萬元過來，伊則表示先收取8 萬元款
    項即可，其中5萬元俾支付尾款之用，餘3萬元因係向友人借
    貸以便支付定金緣故，至另2 萬元定金係伊自行給付，期間
    並無對甲○○及其父親表示要將機車砸毀、帶至山上埋掉或
    不准離開云云（見同上偵查卷第84頁至第86頁）；另於本院
    審判時改稱：伊並未與乙○○有通過電話，直至敏盛醫院時
    始見到乙○○，當初以5 萬元所支付之定金係以自己汽車向
    當舖借貸，其中2萬元係向地下錢莊借貸，另3萬元則以汽車
    質當，嗣與甲○○、乙○○聯繫後渠等同意先行給付8 萬元
    云云（見本院刑事卷第25頁至第28頁）。細譯被告所辯各節
    ，非特就如何籌措定金5 萬元與車商之經過先後供述不一，
    復被告早於締約過程中亦明瞭被害人甲○○尚未決定是否購
    車，何以無來由逕自代為訂車，全然不擔憂日後毀約定金無
    法返還之危險，況誠如被告所辯係以己身汽車向地下錢莊或
    當舖借貸，其應代墊之利息、費用不可謂不小，自陷己身於
    多重債務纏身之絕境，在在與常情相違，益徵本案實無代訂
    中古車之事實存在，此節純屬被告訛詐並恫嚇被害人甲○○
    、乙○○之虛構之詞。是被告所辯各節，均屬無據，委不足
    取。
  (五)綜上所述，被告確有於上述時地，假以購車為由向被害人甲○○、乙○○恫嚇，藉此恐嚇方法取得8 萬元財物等情，業
    經本院敘述綦詳，足堪信實。是本案事證明確，被告恐嚇取
    財犯行，堪以認定。
三、論罪科刑部分：
  (一)按以恐嚇使人將物交付，有時固亦含有詐欺性質，但與詐欺
    罪之區別，則在有無施用威嚇，使人心生畏懼之情形為斷，
    最高法院28年上字第1238號著有判例可資參照。又刑法第34
    6條第1項所謂之恐嚇取財，係指以恐嚇之方法，迫使被害人
    將本人或第三人之物交付而言。而同法第302條第1項之罪所
    稱之非法方法，已包括強暴、脅迫或恐嚇等一切不法手段在
    內，且該罪既係以私行拘禁為其非法剝奪人行動自由之例示
    ，在性質上自須被害人行動自由被剝奪已持續相當之時間，
    始足當之。因之，如行為人係基於恐嚇取財之單一犯罪目的
    ，而以恐嚇之手段脅迫被害人將其本人或第三人之物交付，
    否則不讓離去。縱被害人於將其物交付之前，因畏懼不敢離
    去，致其行動自由僅遭受短瞬影響，並無持續相當時間遭受
    剝奪者。乃屬於上開恐嚇取財行為之當然結果，應僅論以刑
    法第346條第1項之罪，無另成立刑法第302條第1項之罪之餘
    地，最高法院89年度台上字第906號判決意旨亦可資參照。
  (二)查被告丙○○分向被害人甲○○恫稱：如今日不把事情處理
    好就別想離開，並要將被害人甲○○所騎乘之機車砸掉，還
    要將之帶到山上埋掉等語，復向被害人乙○○嚇稱：今日一
    定要拿錢出來處理，不然被害人甲○○沒有辦法回去等語，
    乃係以將來惡害之通知，恫嚇被害人甲○○、乙○○使之交
    付財物，其雖以購車為幌，然因有施用威嚇使人心生畏懼之
    情事存在，故依上揭說明，核被告所為，係犯刑法第346 條
    第1 項之恐嚇取財罪，被害人甲○○因畏懼不敢離去，致其
    行動自由僅遭受短瞬影響，乃屬於上開恐嚇取財行為之當然
    結果，自無另成立刑法第302條第1項之罪之餘地，附此敘明
    。再被告以一恐嚇取財行為，同時侵害被害人甲○○、乙○○數個人之財產法益，為同種想像競合犯，應依刑法第55條
    規定，從一重之恐嚇取財罪處斷。另被告前於94年間因施用
    第二級毒品案件，經本院以95年度簡字第97號判決，判處有
    期徒刑4月確定，嗣於同95年8月15日易科罰金執行完畢；又
    於95年間因施用施用第二級毒品案件，經臺灣臺中地方法院
    以95年度易字第3349號判決，判處有期徒刑6 月確定，俟於
    96年7 月25日易科罰金執行完畢；復於96年間因施用第二級
    毒品案件，繼經本院以96年度審訴字1424號判決，判處有期
    徒刑4月確定，甫於97年7月17日易科罰金執行完畢乙節，有
    臺灣高等法院被告前案紀錄表1 份在卷足考，其受有期徒刑
    執行完畢，5 年內故意再犯本案有期徒刑以上之罪，為累犯
    ，應依刑法第47條第1 項規定，加重其刑。爰審酌被告為圖
    自己不法利益，竟藉以代被害人甲○○物色中古車之機會，
    以恐嚇取財方式為之，破壞社會交易秩序及被害人甲○○、
    乙○○之財產法益，惡性非輕，犯後復飾詞否認犯行之犯後
    態度，惟念之被告嗣後業已將所得財物8 萬元歸還與被害人
    甲○○、乙○○，渠等並於偵查中撤回告訴，此據被害人等
    人陳述明確，並有聲請撤回告訴狀1 紙附卷足憑（見臺灣桃
    園地方法院檢察署98年度偵字第17793 號偵查卷第86頁至第
    93頁），是被告或仍有悔意，並兼衡其犯罪之動機、目的、
    品行、智識程度等一切情狀，量處如主文所示之刑，因認檢
    察官具體求處有期徒刑8月，稍嫌過重，附此敘明。
據上論斷，應依刑事訴訟法第299條第1項前段，刑法第346條第1
項、第55條、第47條第1項，刑法施行法第1條之1 第1項、第2項
前段，判決如主文。
本案經檢察官施昱廷到庭執行職務。
中    華    民    國    99    年    4     月    6     日
                  刑事第六庭  審判長法  官  錢建榮
                                    法  官  宣玉華
                                    法  官  黃翊哲
以上正本證明與原本無異。
如不服本判決，應於判決送達後10日內向本院提出上訴書狀（應
附繕本），並應敘述具體理由，其未敘述上訴理由者，應於上訴
期間屆滿後20日向本院內補提理由書，上訴於臺灣高等法院。
                                    書記官  蔡紫凌
中    華    民    國    99    年    4     月    6     日
附錄本判決論罪科刑法條：刑法第346條第1項
意圖為自己或第三人不法之所有，以恐嚇使人將本人或第三人之
物交付者，處6月以上5年以下有期徒刑，得併科1,000 元以下罰
金。（罰金部分，依刑法施行法第1條之1第1項、第2項前段規定
，貨幣單位變更為新臺幣且金額提高為30倍）

司法院資訊處製作；財團法人民間司法改革基金會備份。
